【裁判字號】    89,訴,60
【裁判日期】    891229
【裁判案由】    強盜等
【裁判全文】
臺灣臺北地方法院刑事判決                            八十九年度訴字第六號
    公  訴  人  臺灣臺北地方法院檢察署檢察官
    被      告  甲○○
    選任辯護人  王富茂
                劉錦綸
右列被告因強盜案件，經檢察官提起公訴（八十八年度偵字第一０九二九號），本院
判決如左：
    主  文
甲○○無罪。
    理  由
一、公訴意旨略以：被告甲○○意圖為自己不法之所有，於民國八十八年四月十六日
    晚上八時許，在台北市○○○路○段二三三號丁○○、己○○等人所管理之「乙○○」商店，徒手竊取該店所有價值共計新台幣（下同）一千五百元之花王牌洗
    髮精一瓶、花王牌染髮劑一瓶、面膜十個、背包三個、芒果干三包等物品，得手
    後迅即放置於其原停放在上址前之車牌號碼ＣＫ－０七四八號自用小客車內並駕
    車離去，經丁○○、己○○發現追捕至羅斯福路三段、辛亥路口時，適被告甲○○於該路口等待紅燈而臨時停車，丁○○乃進入其車內取回遭竊之物，詎被告甲○○為脫免逮捕，竟趁丁○○尚未下車之際，駕車加速逃逸，致丁○○為其車拖
    行數公尺後摔出車外，因而受有右前臂瘀青二乘三公分與右小腿擦傷一乘三公分
    等傷害，因認被告涉犯刑法第三百二十九條、第三百二十條第一項之準強盜與同
    法第二百七十七條第一項之傷害等罪嫌。
二、按犯罪事實應依證據認定之，無證據不得推定其犯罪事實。不能證明被告犯罪或
    其行為不罰者，應諭知無罪之判決，刑事訴訟法第一百五十四條、第三百零一條
    第一項定有明文。本件公訴人認被告涉犯準強盜、傷害等罪嫌，無非係以告訴人
    即台北市○○○路○段二三三號乙○○商店（下簡稱乙○○羅斯福路店）前副店
    長丁○○之指訴及證人己○○、庚○○即乙○○羅斯福路店職員、戊○○即乙○○羅斯福路店旁服飾店老闆娘等人於警訊中證述，及領回花王牌洗髮精、花王牌
    染髮劑各一個、面膜十個、背包三個、芒果干三包等贓物認領保管收據一紙在卷
    可稽為據。惟訊據被告甲○○堅詞否認有公訴人所指之上開犯行，辯稱伊未竊盜
    ，本件告訴人丁○○所稱失竊之物其中花王牌洗髮精、染髮劑、面膜乃於別家乙○○商店所購買，芒果干在永和溪州市場所購買，伊平日即時常購買乙○○商店
    商品作為贈送客戶之用放置於車內，丁○○已下車伊才將車開走，不知道丁○○
    為何會受傷等語。
三、經查：
    （一）在被告車內固有取出花王牌洗髮精、染髮劑各一瓶、面膜十張、背包三個
          、芒果干三包等物品，然被告已否認為竊取之物，並提出購買之發票為證
          。惟依被告提出之發票雖可證明被告曾在乙○○其他分店購買過花王牌洗
          髮精、染髮劑、面膜等商品，惟是否即為本件有爭執且已發還丁○○之商
          品仍有可疑，而發還告訴人丁○○之花王牌洗髮精等物因地震原因滅失無
          法提出等情，業據證人吳佩真即乙○○商店之職員證稱在卷（見本院八十
          九年一月十八日、七月十八日訊問筆錄），故無法以該發票上列印之商品
          條碼核對本案系爭商品判斷是否為乙○○羅斯福路店或其他分店之商品。
          然而：
          １、告訴人丁○○於警訊時取回係花王牌洗髮精、染髮精各一瓶、面膜十
              張、背包三個、芒果干三包，有取回贓物一覽表、照片二張附卷可稽
              ，惟告訴人丁○○於本院審理時，先陳稱芒果干有乙○○標籤，洗髮
              精放在第二層、染髮劑放在第一層，均是放在店外騎樓上貨架，不會
              通過感應器的門等詞（見本院八十九年一月十八日訊問筆錄），惟後
              改稱洗髮精、染髮精店內外都有放，外面放在店裏靠近門的地方沒有
              在騎樓上，面膜、背包店裏都有，背包是放在騎樓，面膜放在店裏靠
              近門口與洗髮精、染髮劑相同，都有條碼，如果出去都會有感應，會
              響等詞（見本院八十九年四月二十日訊問筆錄）或洗髮精、染髮劑放
              在面向店門左側第一個防盜器與第二個防盜器間貨架上，面膜是放在
              店內中走道靠右貨架上。芒果干、背包不是這家乙○○店的等語（見
              本院八十九年五月十九日勘驗筆錄）；證人己○○先證稱當時洗髮精
              放在店裏面，芒果干店裏沒有，店裏也沒有照片上背包這種商品等語
              （見本院八十九年一月十八日訊問筆錄），嗣後亦改稱店裏、店外都
              有放洗髮精、染髮劑，面膜放裏面、背包、芒果干不是店裏的，當天
              洗髮精、染髮劑、面膜通過感應器是不會響，都不會響，因為旁邊是
              防盜門，再處理，因為這樣整天感應器都會叫，而且單價也不高（見
              本院八十九年四月二十日訊問筆錄）或洗髮精、染髮劑在店門口左邊
              第一個與第二個感應器中間（見本院八十九年五月十九日勘驗筆錄）
              等詞；證人庚○○則證稱進去店內洗髮精放在右邊貨架，放在快靠近
              門口，染髮劑有放嗶嗶標，如通過會響，洗髮精沒有嗶嗶標，這二種
              產品都在店內貨架上，進店門口約有三、四公尺遠，門口外面騎樓還
              有擺放踏墊等小東西是比較便宜的東西，美肌水面膜是放在店內，芒
              果干是放在騎樓、背包是放在走廊箱子內、面膜、芒果干都沒有嗶嗶
              標等詞（見本院八十九年三月十四日訊問筆錄）；證人戊○○證稱騎
              樓下沒有擺芒果干，洗髮精、染髮劑、面膜都擺在店裏面，騎樓都是
              放小吊飾，有無背包不確定等語（見本院八十九年三月二十八日訊問
              筆錄）。故告訴人丁○○及證人己○○、庚○○、戊○○對八十八年
              四月十六日當天晚上，洗髮精、染髮劑、面膜、背包、芒果干是否有
              陳設販賣及陳設於何處、有無防盜標（嗶嗶標）之陳述均前後、相互
              不同。
          ２、又證人庚○○陳述當日事發後副店長並未清點貨物，而且因為店內有
              上百樣東西，當時也就沒有再檢查少多少東西（見本院八十九年三月
              十四日訊問筆錄），而告訴人丁○○則陳述當日有確認靠近門邊染髮
              劑少一瓶，洗髮精少二瓶、面膜沒有少（見本院八十九年一月十八日
              訊問筆錄）或拿回來有清點發現染髮劑少二瓶、洗髮精少三瓶，是看
              貨架少一個角，當天有將後車廂東西都拿出來，車子開走之後伊就當
              場清點，當天沒有人買洗髮精等語（見本院八十九年四月二十日訊問
              筆錄）；證人己○○則證述事後清點店內少一瓶染髮劑是紅色的少掉
              了也是紅色的，洗髮精沒有少，當時洗髮精放在店裏面，伊有看貨架
              沒有少，面膜沒有少（見本院八十九年一月十八日訊問筆錄）或洗髮
              精有無少不知道，染髮劑架子凹下一塊，我們是在整天下來之後才會
              將客人買空下來的部分補貨上去，當天不記得有無人買染髮劑等詞（
              見本院八十九年四月二十日訊問筆錄）；證人吳佩真證述失竊當日進
              銷明細電腦只保存半年，當天沒有清點，因為種類太多不可能當天清
              點出來，是三個月清點一次，少了洗髮精、染髮劑、背包、面膜、芒
              果干等語（見本院八十九年七月十八日訊問筆錄）。則告訴人張慧及
              證人己○○、吳佩真、庚○○等對當日是否有清點、清點後缺少何商
              品亦陳述前後、相互不一。
          ３、綜上所述，告訴人丁○○、己○○雖於被告車內取回洗髮精、染精劑
              各一瓶、面膜十張、背包三個、芒果干三包，惟依告訴人丁○○、熊
              玉如最後始統一陳述，背包三個、芒果干三包當日均非乙○○羅斯福
              路店所販賣之商品，足見該二項商品確非被告竊取所得。至面膜十張
              ，不論依告訴人丁○○或證人己○○之敘述，當日清點均未發現有缺
              少，故面膜十張亦應非被告竊取所得。洗髮精、染髮劑部分，告訴人
              丁○○雖陳述清點有缺少，惟究竟失竊多少瓶則前後供述不一，且均
              與領回之數量不符，而己○○證述僅缺一瓶染髮劑，惟亦稱不記得當
              天有無人購買染髮劑。是於被告車內取回之物或非乙○○羅斯福路所
              販賣，或雖為該店有販賣之商品，惟經清點並未缺少，或有缺少，但
              與被告車上取回之物數量不相符或無法證實當日是否另有其他人購買
              ，且告訴人丁○○與證人己○○、庚○○等對依其陳述懷疑是被告竊
              取之洗髮精、染髮劑究竟陳列於何處，有無防盜標，有防盜標為何無
              聲響亦前後供述不一，故於被告車內取回之物是否為被告竊取所得即
              有疑問。
    （二）其次，告訴人丁○○於警訊時指稱係一名姓名不詳未留電話之顧客看見被
          告竊盜後到店內告訴伊等語（見偵查卷第七頁反面），而證人己○○則證
          述是隔壁賣衣服老闆娘告知有小偷在偷放在門外之商品等詞（見偵查卷第
          九頁反面）；證人庚○○證稱伊發現有竊嫌行竊店前擺放之物品後通知同
          仁捉竊賊，伊有看清楚竊賊之長相面貌，行竊過程為竊嫌將店外擺設之貨
          品拿到ＣＫ－０七四八號自用小客車藏放一詞，並以口卡指認被告即是該
          名竊賊（見偵查卷第十一頁反面）；證人戊○○證述伊看到一中年婦女行
          竊乙○○擺設在外之商品，即是被告等詞（見偵查卷第十三頁反面）。惟
          於偵查及本院審理時，告訴人丁○○改稱係隔壁服飾店之小姐告知伊店內
          物品遭竊一詞（見偵查卷第二十六頁、本院八十九年一月十八日訊問筆錄
          ），而證人庚○○於本院審理中亦證述伊沒有看到被告行竊，係隔壁老闆
          娘告訴伊有人偷東西等語（見本院八十九年三月十四日訊問筆錄）；證人
          戊○○於本院審理時復證稱伊只看到有一人在騎樓上看東西，絕對沒有進
          入乙○○店內說有人偷東西，伊連被告正面都沒有看到，也沒有告訴店員
          是那輛車等詞（見本院八十九年三月二十八日訊問筆錄）。故告訴人或證
          人等對係何人看到被告竊取乙○○商店商品前後陳述不一，而告訴人及證
          人己○○、庚○○後雖均統一稱係隔壁服飾店老闆娘戊○○看到被告偷竊
          商品，惟已為證人戊○○所否認，則告訴人等所稱戊○○有看到被告偷竊
          商品一詞是否可採已非無疑，參諸戊○○於警訊時證稱看到被告行竊之經
          過是將店外擺設之貨品置放於車上後，再返回店面前行竊物品多次，看到
          被告拿很多東西到車上置放等語（見偵查卷第十三頁反面），惟如上所述
          ，本件查獲之物品亦僅有洗髮精及染髮劑各一瓶可疑為被告所竊之物，並
          無戊○○所述須往返多次，行竊物品很多之情，證人戊○○於警訊時之證
          詞亦非足採。故依上開告訴人指述及證人等之證詞均無法證明確有人看到
          被告行竊乙○○羅斯福路店商品之事實。
    （三）依上開（一）、（二）說明可知，並無證人可證明親眼看見被告竊取屈臣
          氏羅斯福路店商品之事實，而被告車內取回之物有些不是該店販賣之商品
          ，有些雖有販賣，惟是否為被告竊取所得亦不無可疑，參諸本件告訴人張
          慧娟及被害人乙○○羅斯福路於本院審理時，始終無法提出該日或事後清
          點紀錄，證實該店於當日確有失竊物品，領回之商品又滅失無法核對商品
          條碼是否為該店所有及有無防盜條碼，則本件即無任何證據足資證明被告
          有竊盜犯行。
    （四）再者，告訴人丁○○及證人己○○雖均陳述被告於丁○○尚坐在車內時即
          駕車迅速逃逸致丁○○跌出車外受傷之情（見偵查卷第八頁、第九頁反面
          、第二十七頁；本院八十九年一月十八日、四月二十訊問筆錄、五月十九
          日履勘筆錄），告訴人並提出診斷證明書一份為證，而三軍總醫院亦函覆
          告訴人丁○○於八十八年四月十七日來診，當時診斷為右側前臂挫傷，右
          側足踝擦傷，有三軍總醫院函附病歷資料在卷可稽。惟查：告訴人丁○○
          於八十八年四月十六日至警局報案時，並未陳述伊有受傷之事實（見偵查
          卷第六頁），而證人庚○○於本院審理亦證述伊先回到店裏十分鐘後張慧
          娟進來說要去報警，當時沒有看到丁○○有受傷等詞（見本院八十九年三
          月十四日訊問筆錄），則告訴人丁○○是否確有因被告駕車逃逸受傷即有
          疑義。證人丙○○即當時在場之第三人亦證述有看到三個店員追被告，前
          面一位沒有進車內，後面有二位有進入後座，有二人上去後來下來，其中
          第二個人下來有拿東西，車門就關上，感覺是第二人關的，不確定是用身
          體的何部分，後來兩人都有蹲下來撿東西，被告慢慢開繞過前面車子繞出
          後向右往辛亥路開走等語（見本院八十九年二月十五日訊問筆錄、五月十
          九日履勘筆錄），足見被告並未有告訴人丁○○未下車即將車開走致張慧
          娟跌出車外之行為，參諸依證人己○○所稱當時被告車輛是停在中間之線
          道，四週都有等紅燈之車子，且被告是綠燈時前進等語（見本院八十九年
          五月十九日履勘筆錄），則若告訴人丁○○確於被告車輛行進間跌出車外
          ，旁邊及後面應有車輛行駛，告訴人丁○○受傷情形可能不僅止於驗傷單
          所載擦傷、挫傷、瘀傷而己，故本件亦無法證明被告有駕車逃逸脫免逮捕
          而施強暴、脅迫致告訴人丁○○受傷之事實。
四、綜上所述，本件均無證據證明被告有竊盜或駕車逃逸脫免逮捕而施強暴、脅迫致
    告訴人丁○○受傷犯行，自不能以刑法第三百二十九條之準強盜罪或刑法第二百
    七十七條傷害罪論處，此外，亦無其他積極證據證明被告有公訴人所指之上開犯
    行，被告犯罪不能證明，即應由本院諭知無罪之判決。
據上論斷，應依刑事訴訟法第三百零一條第一項，判決如主文。
本案經檢察官越方如到庭執行職務
中    華    民    國      八十九      年      十二    月  二十九        日
                                      臺灣臺北地方法院刑事第八庭
                                                法  官  鄭  佾  瑩
右正本證明與原本無異。
如不服本判決，應於判決送達後十日內，向本院提出上訴狀。
                                    書記官  郭  台  發
中    華    民    國      九十        年        一    月      三        日


司法院資訊處製作；財團法人民間司法改革基金會備份。
